臺灣板橋地方法院刑事裁定　　　　　　 100年度聲字第1219號
聲請人即
選任辯護人　蔡英雌律師
被　　　告　曹淑珺
上列受刑人因違反毒品危害防制條例案件（100 年度訴字第610
號）聲請人聲請准予具保停止羈押，本院裁定如下：
    主  文
聲請駁回。
    理  由
一、聲請意旨詳如刑事聲請狀所載（如附件）。
二、本件被告曹淑珺因違反毒品危害防制條例案件，經檢察官提
    起公訴（100 年度偵字第3524、4999、5804號及100 年度毒
    偵字第965 號），本院訊問被告後，認被告涉犯毒品危害防
    制條例第4 條第1 項販賣第一級毒品罪及同條第2 項販賣第
    二級毒品罪，嫌疑重大，所犯之罪為最輕本刑為5 年以上有
    期徒刑之罪，有事實足認有逃亡及勾串證人之虞，非予羈押
    ，顯難進行審判及執行，有羈押之必要，而於民國100 年3
    月21日裁定羈押在案，合先敘明。
三、按被告經法官訊問後，認為犯罪嫌疑重大，而有下列情形之
    一，非予羈押，顯難進行追訴、審判或執行者，得羈押之︰
    (一)逃亡或有事實足認為有逃亡之虞者。(二)有事實足認為有湮
    滅、偽造、變造證據或勾串共犯或證人之虞者。(三)所犯為死
    刑、無期徒刑或最輕本刑為五年以上有期徒刑之罪者，刑事
    訴訟法第101 條第1 項定有明文。又按羈押被告之目的，在
    於確保訴訟程式之進行、確保證據之存在、真實及確保刑罰
    之執行，而被告有無羈押之必要，及羈押後其原因是否仍然
    存在，有無繼續羈押之必要，應否延長羈押，均屬事實認定
    之問題，法院有依法認定裁量之職權，自得就具體個案情節
    予以斟酌決定，如就客觀情事觀察，法院許可羈押之裁定在
    目的與手段間之衡量並無明顯違反比例原則情形，即無違法
    或不當可言，且關於羈押原因之判斷，尚不適用訴訟上之嚴
    格證明原則，而應適用自由證明程式。次按羈押之目的，除
    在於確保刑事偵查、審判程序之完成外，另亦有刑事執行保
    全之目的（參考最高法院98年度台抗字第405 號裁定意旨）
    。再按司法院釋字第665 號解釋認刑事訴訟法第101 條第1
    項第3 款規定，於被告犯該款規定之罪，犯罪嫌疑重大，且
    有相當理由認為有逃亡、湮滅、偽造、變造證據或勾串共犯
    或證人之虞，非予羈押，顯難進行追訴、審判或執行者，得
    羈押之。於此範圍內，該條款規定符合憲法第23條之比例原
    則，與憲法第8 條保障人民身體自由及第16條保障人民訴訟
    權之意旨，尚無牴觸，惟倘單以犯重罪作為羈押要件，除可
    能背離羈押應係不得已之最後手段性外，對被告武器平等與
    充分防禦權行使之限制，亦有違背比例原則之虞，更因無異
    刑罰之預先執行，違背無罪推定原則所禁止對未經判決有罪
    確定之被告執行刑罰，及禁止僅憑犯罪嫌疑就施予被告類似
    刑罰措施之精神。考諸上揭第3 款規定之法理，實係因被告
    所犯為死刑、無期徒刑或最輕本刑為5 年以上有期徒刑之罪
    ，可以預期將受重刑宣判，其為規避刑罰執行而妨礙追訴、
    審判程序進行之可能性增加，國家刑罰權有難以實現之危險
    ，是為防免其實際發生，在此維持重大之社會秩序及增進重
    大公共利益限度內（憲法第23條），乃具有正當性。從而，
    基於憲法保障人民身體自由之意旨，被告犯上開重罪條款且
    嫌疑重大者，仍應有相當理由認為其有逃亡、湮滅、偽造、
    變造證據或勾串共犯或證人等之虞，法院斟酌命該被告具保
    、責付或限制住居等侵害較小之手段，均不足以確保追訴、
    審判或執行程序之順利進行，此際予以羈押，方堪稱係屬維
    持刑事司法權有效行使之最後必要手段。旨揭大法官會議之
    解釋文已經指明刑事訴訟法第101 條第1 項第3 款之羈押事
    由，必須具備有「相當理由」之要件，始符合憲法規範之要
    求。大法官理由既謂「相當理由」，即與同條項第1 款、第
    2 款法律條文所規定之「有事實足認有．．．之虞」之要件
    有所不同。兩者之區別，可以顯現在所要求證明度高低的差
    異上，亦即刑事訴訟法第101 條第1 款、第2 款之羈押事由
    ，必須國家機關所提出被告有逃亡、滅證之虞的具體事實，
    經綜合評估個案有利及不利被告的一切事證後，能達到明白
    有力（clear and convincing）之證明度，但在第3 款情形
    相關事證不用證明至明白有力的證明度，而只要綜合個案具
    體情況，可堪認定被告逃亡滅證的可能性高於不逃亡滅證的
    可能性即可，或稱為優勢之證明。亦即「重罪常伴有逃亡、
    滅證之高度可能，係趨吉避凶、脫免刑責、不甘受罰之基本
    人性，倘一般正常之人，依其合理判斷，可認為該犯重罪嫌
    疑具有逃亡或滅證之相當或然率存在，即已該當『相當理由
    』之認定標準，不以達到充分可信或確定程度為必要。以量
    化為諭，若依客觀、正常之社會通念，認為其人已有超過百
    分之五十之逃亡、滅證可能性者，當可認為具有相當理由認
    為其有逃亡、滅證之虞」（參考最高法院98年度台抗字第66
    8 號裁定意旨）。
四、查被告曹淑珺涉犯毒品危害防制條例第4 條第1 項販賣第一
    級毒品罪嫌，其法定本刑為「死刑或無期徒刑；處無期徒刑
    者，得併科新臺幣二千萬元以下罰金」，另涉犯同條例第4
    條第2 項販賣第二級毒品罪嫌，其法定本刑為「無期徒刑或
    七年以上有期徒刑，得併科新臺幣一千萬元以下罰金」。訊
    據被告曹淑珺雖矢口否認犯罪，並辯稱：「我只是幫被告曹
    寶劍接電話而已，我幫他接過林信朋、黃如信及周士僑的電
    話，我也曾陪同被告曹寶劍一起出門與被告黃如信、周士僑
    及林信朋見面，都是由我先生下車，見面的時間有時在凌晨
    ，地點有時在偏僻地區，至於我先生為何要下車與他們見面
    ，我不知道。我對於我先生販賣毒品之事實，並不知情。」
    （見本100 年3 月21日準備程序筆錄），惟本案除證人黃如
    信、林信朋等人於偵查中之證述外，復有通訊監察譯文附卷
    可憑，並有被告曹淑珺申請使用之0000000000號行動電話1
    支等物扣案可資佐證，同案共犯曹寶劍於警詢時亦陳稱：伊
    開車時，由曹淑珺接聽聯絡購買毒品事宜，另外伊與黃如信
    、賴進福、周士僑、林信朋等人交易毒品時，曹淑珺在家無
    聊所以都會陪伊一起去交易毒品等情在卷，堪認被告曹淑珺
    涉犯上開罪名嫌疑重大。參酌重罪常伴有逃亡、滅證之高度
    可能，係趨吉避凶、脫免刑責、不甘受罰之基本人性，綜合
    本案具體情況，堪認被告曹淑珺逃亡之可能性遠高於不逃亡
    之可能性，且被告曹淑珺所辯上情與證人黃如信、林信朋等
    人於警詢、偵查中之證言及卷附通訊監察譯文內容明顯不符
    ，於證人黃如信、林信朋等人經本院傳喚調查之前，被告曹
    淑珺具有勾串共犯、證人之相當或然率存在，是本件被告曹
    淑珺顯已具備刑事訴訟法第101 條第1 項第1 款、第2 款、
    第3 款之羈押原因，非予羈押，顯難進行審判及執行，且有
    羈押之必要，且其羈押之事由不能以具保替代之。
五、綜上所述，為保全本案訴訟程式之進行、確保證據之存在、
    真實及確保刑罰之執行，而被告有無羈押之必要，且其羈押
    之事由不能以具保替代之。從而，本件聲請不能准許，應予
    駁回。
六、末查，本件刑事聲請狀係由選任辯護人蔡英雌律師具名用印
    後提出，被告曹淑珺未在其上簽名或捺印。是本件聲請人應
    係選任辯護人蔡英雌律師，而非被告曹淑珺。本件刑事聲請
    狀（如附件）記載聲請人為曹淑珺，顯係誤載，應予更明。
中    華    民    國  100     年    4     月    29    日
                  刑事第三庭審判長法  官  樊季康
                                  法  官  陳伯厚
                                  法  官  連雅婷
上列正本證明與原本無異。
如不服本裁定，應於裁定送達後五日內敘明抗告理由，向本院提
出抗告狀。
                                  書記官  陳秀慧
中    華    民    國   100    年    5     月    3     日